【裁判字號】    95,交聲,196
【裁判日期】    951016
【裁判案由】    違反道路交通管理處罰條例聲明異議
【裁判全文】
臺灣新竹地方法院交通事件裁定         95年度交聲字第196號
移送機關即
原處分機關  交通部公路總局新竹區監理所
異  議  人
即受處分人  甲○○
上列異議人即受處分人因違反道路交通管理處罰條例案件，對於
交通部公路總局新竹區監理所民國95年6月9日所為之竹監自字第
裁50-E00000000號違反道路交通管理事件裁決書，聲明異議，本
院裁定如下：
    主    文
原處分撤銷。
甲○○汽車駕駛人肇事致人受傷而逃逸，吊銷其駕駛執照，一年
內不得考領駕駛執照。
    理    由
一、移送機關即原處分機關交通部公路總局新竹區監理所裁決理
    由以異議人即受處分人甲○○駕駛王文娟所有車號2L-4276
    號自用小客車，於民國94年10月30日13時許，在新竹縣新豐
    鄉○○路旁欲倒車駛離時，因倒車速度過快，不慎撞及由曾
    暐淳騎乘車號YMD-973號搭載梁俊清之重型機車，致梁俊清
    受傷，異議人竟未採取救護或其他必要措施，亦未向警察機
    關報告即逃逸駛離肇事現場，經處理員警循線查獲。嗣受處
    分人收受違規舉發通知單後，於指定應到案時間內提出陳述
    ，經原處分機關函請原舉發單位新竹縣警察局竹北分局調查
    結果，仍認受處分人有前述違規行為，原處分機關乃依道路
    交通管理處罰條例法第62條第1項、第67條第1項之規定，於
    95年6月9日裁處受處分人自95年7月10日起逕行註銷駕駛執
    照，且自該日起終身不得重新考領駕駛執照等情，業據移送
    機關檢送新竹縣警察局舉發違反道路交通管理事件通知單、
    交通部公路總局臺北區監理所基隆監理站交通違規陳述單、
    新竹縣警察局竹北分局95年5月25日北警交字第0950009699
    號函、交通部公路總局新竹區監理所95年6月9日竹監自字第
    0953503939號函、95年6月9日竹監自字第裁50-E00000000號
    違反道路交通管理事件裁決書及送達證書各1份到院為憑。
二、異議人聲明異議意旨以：其對於前揭違規之事實不爭執，但
    為上述行為時，不知後果如此嚴重云云。經查：異議人於前
    揭時、地，駕駛王文娟所有車號2L-4276號自用小客車，因
    倒車速度過快，不慎撞及由曾暐淳騎乘車號YMD-973號搭載
    梁俊清之重型機車，致梁俊清受傷，竟未採取救護或其他必
    要措施，亦未向警察機關報告即逃逸駛離肇事現場等情，為
    證人曾暐淳、梁俊清於臺灣新竹地方法院檢察署95年度偵字
    第3470號過失傷害案件之警詢及偵查中均證述明確，並有財
    團法人天主教湖口仁慈醫院診斷證明書、道路交通事故調查
    報告表(一)(二)各1份在卷可稽，業據本院依職權調閱上述偵查
    卷核閱無誤，且異議人於該案偵查中坦然認罪，並於本院訊
    問時表示對受裁罰之違規情節不爭執，是異議人本案違規事
    實明確，堪以認定。
三、按汽車駕駛人，駕駛汽車肇事致人受傷，應即採取救護或其
    他必要措施，並向警察機關報告，不得駛離，逃逸者吊銷駕
    駛執照；汽車駕駛人，曾依第62條第1項之規定吊銷駕駛執
    照者，終身不得考領駕駛執照，修正前道路交管理處罰條例
    第62條第1項、第67條第1項分別定有明文。惟上述條文已於
    94年12月28日修正並於95年7月1日施行，修正後之道路交通
    管理處罰條例第62條第3項前段、第4項前段分別規定：「汽
    車駕駛人駕駛汽車肇事致人受傷或死亡者，應即採取救護措
    施及依規定處置，並通知警察機關處理，不得任意移動肇事
    汽車及現場痕跡證據，違反者處新臺幣3千元以上9千元以下
    罰鍰。」、「前項駕駛人肇事致人受傷而逃逸者，吊銷其駕
    駛執照」。至於原第67條第1項則修正為第67條第3項，其規
    定為：「汽車駕駛人，曾依本條例其他各條規定吊銷駕駛執
    照者，1年內不得考領駕駛執照」。另按95年2月5日施行之
    行政罰法第5條明文規定，行為後法律或自治條例有變更者
    ，適用行政機關最初裁處時之法律或自治條例，但裁處前之
    法律或自治條例有利於受處罰者，適用最有利於受處罰者之
    規定，此即從新從輕原則。又所謂裁處，包括訴願、行政訴
    訟之決定或判決；又所謂裁處不以原處分機關之行為為限，
    凡在復查、訴願以迄行政訴訟中，尚未裁處確定之案件均有
    從新從輕原則之適用（最高行政法院89年9月13日89年度第1
    次庭長法官聯席會議決議參照）。是本件所應適用之道路交
    通管理處罰條例之相關規定既已修正，自應依前述從新從輕
    之原則為新、舊法之比較適用。經本院比較之結果，以修正
    後之新法關於吊銷駕駛執照後重新考領之期間，由終身不得
    考領修正為1年內不得考領，較有利於異議人，應適用修正
    後道路交通管理處罰條例第62條第4項、第67條第3項之規定
    。
四、本件異議人既有上述之違規行為，原處分機關依裁決時尚有
    效之修正前道路交通管理處罰條例第62條第1項、第67條第1
    項，裁處受處分人自95年7月10日起逕行註銷駕駛執照，並
    終身不得重新考領駕駛執照，本非無據，惟道路交通管理處
    罰條例既已於原裁決後為如上修正，且依從新從輕原則應適
    用修正後之相關規定，則原處分於法仍有未合而無可維持，
    爰予撤銷並由本院自為裁定如主文第二項所示，以昭適法。
五、據上論斷，應依道路交通案件處理辦法第19條、第20條前段
    ，道路交通管理處罰條例第62條第4項、第67條第3項，裁定
    如主文。
中    華    民    國    95    年    10    月    16    日
                  交通法庭法  官  鄭子俊
以上正本證明與原本無異。
如不服本裁定，應於裁定送達後5日內向本院提出抗告狀。
中    華    民    國    95    年    10    月    16    日
                          書記官  沈藝珠


司法院資訊處製作；財團法人民間司法改革基金會備份。
